【裁判字號】    94,訴,1555
【裁判日期】    950118
【裁判案由】    偽造文書等
【裁判全文】
臺灣臺北地方法院刑事判決              94年度訴字第1555號
公  訴  人  臺灣臺北地方法院檢察署檢察官
被      告  乙○○
選任辯護人  許巍騰律師
            李怡卿律師
上列被告因偽造文書等案件，經檢察官提起公訴（94年度偵緝字
第1256號），本院判決如下：
    主  文
乙○○共同連續行使偽造私文書，足以生損害於公眾及他人，累
犯，處有期徒刑柒月。扣案之變造「甲○○」國民身分證及駕駛
執照上「丙○○」之照片貳張、統一發票參張（號碼分別為ＤＶ
00000000號、ＤＷ00000000號及ＤＷ0000
0000號）及如附表所示簽帳單六張（均一式二聯）上偽造之
「甲○○」之署押各壹枚均沒收。
    事  實
一、乙○○前於民國八十五年間犯竊盜罪，經法院判處有期徒刑
    一年確定，於八十九年十月二十六日縮短刑期假釋出監，所
    餘刑期付保護管束，而於八十九年十月二十九日保護管束期
    滿，以已執行論。仍不知悔改，於八十九年十二月三日八時
    許，與丙○○（業經本院以九十年度訴字第三九四號判決處
    有期徒刑六月確定）共同為自己不法所有之意圖，並基於偽
    造文書及詐欺取財之概括犯意，明知其友人所提供之甲○○
    之國民身分證、駕駛執照及中國信託商業銀行信用卡（卡號
    0000000000000000號）均係來路不明之贓
    物（甲○○甫於八十九年十二月三日凌晨三時許，將汽車停
    放在台北市○○路與民生東路口時遭竊），由乙○○帶同丙○○前往國父紀念館拍照取得照片二張後，乙○○立即將丙○○之照片換貼於甲○○之國民身分證及駕駛執照上加以變
    造，足生損害於甲○○及戶政、交通主管機關管理證照之正
    確性。丙○○並連續於當日持乙○○交其之甲○○上揭中國
    信託商業銀行信用卡同至如附表編號一至五所示之特約商店
    內，在上開特約商店之簽帳單上（一式二聯），偽造「甲○○」之署押各一枚，而以偽造簽帳單持向上開特約商店行使
    ，以此詐術使上開特約商店及發卡銀行陷於錯誤，誤為甲○○本人消費而給付財物，足以生損害於上開發卡銀行對於信
    用卡管理之正確性、上開特約商店及甲○○，於此同時，乙○○乃在店外負責把風。嗣於同日十四時三十分許，丙○○
    及乙○○二人在臺北市○○路○段二六一號一樓之聯晴電器
    大安分公司欲以同一手法詐購ＮＯＫＩＡ八八五０手機一支
    ，而在附表編號六之簽帳單（一式二聯）上偽造「甲○○」
    之署押一枚交該公司以行使時，為副店長彭仁謙察覺有異報
    警，為警當場自丙○○身上扣得上開信用卡、變造之國民身
    分證、駕駛執照各一張、簽帳單二張（序號0000000
    號及000000000000號）、統一發票三張（號碼
    分別為ＤＶ00000000號、ＤＷ00000000號
    及ＤＷ00000000號）而查獲上情，始未得逞，乙○○旋逃離現場。
二、案經甲○○訴由台北市政府警察局大安分局報告臺灣臺北地
    方法院檢察署檢察官偵查起訴。
    理  由
一、訊據被告乙○○矢口否認有何收受贓物、變造特種文書、偽
    造文書或詐欺之犯行，並辯稱：八十九年十二月三日上午八
    點丙○○打電話給我叫我開車載他到台北市○○○路○段靠
    近研究院路，他下車過了一小時才回到車上，後又去公館汀
    州路，再去信義路聯晴電器公司，之後就沒有再回來，從頭
    到尾我都沒有參與等語。惟查：
  (一)上揭犯罪事實，業據同案被告丙○○於本院八十九年度聲羈
    字第四二一號案件中供稱：坦承盜刷信用卡六筆，是乙○○
    一開始叫我到他家附近碰面，再帶我到國父紀念館內照相，
    他把相片拿走之後，交給我甲○○之信用卡，並將貼有我相
    片之甲○○身分證及駕照給我等語。復於九十年訴字第三九
    四號偽造文書案件審理中供稱：因為我之前有欠乙○○一萬
    元，他打電話給我叫我去找他，國民身分證、信用卡及駕照
    是乙○○交給我，他說是他朋友欠他錢，然後拿卡給他，是
    他跟我一起去刷卡，需要出示身分證件，當時乙○○拿出甲○○的身分證及駕照，上面的照片已經換成我的照片等語（
    影本見九十四年度偵緝字第一二五六號第四五、五五、五八
    頁）。雖被告聲請傳喚丙○○於本院審理中對質，丙○○以
    證人身分於本院交互詰問程序中證稱：是被告乙○○的一位
    劉姓朋友請我幫他去刷卡，然後我才打電話給被告請被告跟
    我一起去云云。然證人丙○○於同次審理期日中，先證稱只
    與該劉姓友人在咖啡廳見過一次面，因為有欠「小劉」錢，
    小劉說可以刷卡抵債，故將照片二張交給該名劉姓男子，然
    後去刷卡云云，後又改稱當天早上劉姓男子打電話要債，跟
    我說可以刷卡抵債，而帶我到國父紀念館照相，將相片交給
    他云云，前後所述已顯然不同，證人丙○○於本院之證詞已
    屬可疑，再者，證人丙○○於其本身偽造文書案件審理中從
    未提及有「劉姓友人」存在，並始終陳稱係被告乙○○交付
    信用卡等物，而一同前往盜刷等語，此外，被告乙○○亦於
    本院審理中表示不知道劉姓男子之姓名，衡諸常情，本件證
    人丙○○若確受劉姓男子指使而刷卡抵債，丙○○應於其案
    件審理中即向承審法官表明，而非提供被告乙○○之年籍資
    料供承辦檢察官及法官調查。顯然證人於本院之證述，係屬
    事後迴護被告之詞，不足採信，應以其於九十年訴字第三九
    四號偽造文書案件審理中之供述為可採。
  (二)另外，證人甲○○亦於九十年訴字第三九四號偽造文書案件
    中結證稱：八十九年十二月三日凌晨三時將車子停在台北市
    ○○路、民生東路口，因為酒醉躺在車內，車門沒鎖，所以
    遭人竊取信用卡、身分證及駕駛執照等語（影本見九十四年
    度偵緝字第一二五六號第六六頁），顯然被告所持有之甲○○信用卡、身分證及駕駛執照均係贓物無訛。依同案被告丙○○之供述，被告係因朋友欠錢而收受朋友所交付之甲○○
    信用卡等物，顯然被告明知甲○○之信用卡等物係屬來路不
    明之贓物，此部分收受贓物之犯行堪以認定。
  (三)此外，證人即聯晴電器副店長彭仁謙亦就丙○○刷卡情節於
    警詢中證述詳實（八十九年度偵字第二三二六五號卷第十四
    、十五頁，此部分之證據能力為被告所不爭執），並有甲○○之信用卡影本一張、換貼丙○○之變造國民身分證一張、
    駕駛執照一張、贓物認領保管單一紙、簽帳單二張（序號0
    000000號及000000000000號）、統一發
    票三張（號碼分別為ＤＶ00000000號、ＤＷ000
    00000號及ＤＷ00000000號）及甲○○聲明書
    一紙附卷可證（八十九年度偵字第二三二六五號卷第十六至
    二十、二十五頁）。被告明知上開身分證及駕駛執照均非其
    所有，仍要求丙○○拍照提供其照片換貼加以變造，足證其
    與丙○○間有變造特種文書犯意之聯絡；又信用卡為甲○○
    所有，為被告所明知，惟被告既不識甲○○，自未受甲○○
    授權甚明，是以被告共同偽造文書及詐欺取財之犯行，均堪
    認定。
    本件事證明確，被告犯行自應依法論科。
二、被告收受甲○○之信用卡、國民身分證及駕駛執照各一張之
    犯行，係犯刑法第三百四十九條第一項之收受贓物罪（此部
    分業經公訴人當庭追加起訴法條）。其將丙○○照片二張接
    續換貼於甲○○之國民身份證及駕照上以為變造之行為，係
    犯刑法第二百十二條之變造特種文書罪。被告於簽帳單上偽
    簽「甲○○」之署押，並持之向如附表所示之商店而為行使
    之行為，係犯刑法第二百十六條、第二百十條之行使偽造私
    文書罪。又被告以行使上開偽造之簽帳單而為詐術，使上開
    特約商店及發卡銀行陷於錯誤，誤為甲○○本人消費而給付
    財物之行為，係犯刑法第三百三十九條第一項之詐欺取財罪
    。而被告偽造署押後，用以偽造私文書，其偽造署押之行為
    係偽造文書之部分行為，又偽造私文書後，復持以行使，其
    偽造之低度行為為行使之高度行為吸收，均不另論罪。被告
    與丙○○二人間具有犯意聯絡及行為分擔，為共同正犯。被
    告將丙○○照片二張換貼於甲○○之國民身分證及駕駛執照
    上以為變造之行為，為接續犯。而共犯丙○○於逮捕時在聯
    晴電器所為如附表編號六之犯行，係已著手於詐欺行為而不
    遂之未遂犯，與附表編號一至五之詐欺取財罪既遂部分，及
    其先後多次行使偽造私文書犯行，均時間緊接，各罪名與構
    成要件相同，顯係基於概括犯意而為，各應依連續犯規定論
    以詐欺取財罪既遂及行使偽造私文書罪，並均加重其刑。又
    被告變造身分證及駕駛執照是為盜刷信用卡時，若店員要求
    出示身分證件，而供查證所用，故其所犯上開收受贓物罪、
    變造特種文書罪、連續行使偽造私文書罪及連續詐欺取財罪
    間，有方法結果之牽連關係，依刑法第五十五條後段之規定
    ，應從較重之連續行使偽造私文書罪處斷。被告前於八十五
    年間犯竊盜罪，經法院判處有期徒刑一年確定，於八十九年
    十月二十六日縮短刑期假釋出監，所餘刑期付保護管束，而
    於八十九年十月二十九日保護管束期滿，以已執行論，有台
    灣高等法院被告紀錄紀錄表一件在卷可徵，其於有期徒刑執
    行完畢五年內再犯本件有期徒刑以上之罪，為累犯，應依刑
    法第四十七條規定遞加重其刑。爰審酌被告犯罪之動機、目
    的、手段，盜刷之金額、情節，及共犯丙○○尚知坦承犯行
    ，經本院另案判處有期徒刑六月確定，而本件被告犯罪後矯
    詞否認，不知悔悟等一切情狀，判處如主文所示之刑。扣案
    變造之甲○○國民身分證及駕駛執照上之丙○○照片二張，
    係供犯罪所用之物；統一發票三張（號碼分別為ＤＶ000
    00000號、ＤＷ00000000號及ＤＷ00000
    000號）係因犯罪所得之物，且均為被告與共犯所共有，
    業具共犯丙○○於另案中供承在卷，分別依刑法第三十八條
    第一項第二款及第三款之規定宣告沒收。如附表所示之簽帳
    單六紙，均一式二聯（含扣案之序號0000000號及0
    00000000000號二張及未扣案之其餘簽帳單）上
    偽造「甲○○」之署押各一枚，應依刑法第二百十九條之規
    定，不問屬於犯人與否，併予宣告沒收。
據上論斷，應依刑事訴訟法第二百九十九條第一項前段，刑法第
二十八條、第五十六條、第二百十六條、第二百十條、第二百十
二條、第三百三十九條第一項、第三百四十九條第一項、第五十
五條、第四十七條、第三十八條第一項第二款、第三款、第二百
十九條，罰金罰鍰提高標準條例第一條前段，判決如主文。
本案經檢察官蕭惠菁到庭執行職務。
中    華    民    國    95    年    1     月    18    日
                  刑事第十庭審判長法  官  丁蓓蓓
                                  法  官  林柏泓
                                  法  官  紀文惠
以上正本證明與原本無異。
如不服本判決，應於送達後10日內，向本院提出上訴狀。
                                  書記官  劉新怡
中    華    民    國    95    年    1     月    18    日
附表
┌──┬───────┬───────┬─────────┐
│編號│   時    間   │  地     點   │盜刷金額（新台幣）│
├──┼───────┼───────┼─────────┤
│一  │八十九年十二  │ 大峰購物中心 │ 六萬二千元       │
│    │月三日十時許  │              │                  │
├──┼───────┼───────┼─────────┤
│二  │同上          │ 同上         │ 五萬元           │
├──┼───────┼───────┼─────────┤
│三  │八十九年十二  │ 師大通訊有限 │ 一萬五千二百元   │
│    │月三日間      │ 公司         │（行動電話乙具）  │
├──┼───────┼───────┼─────────┤
│四  │八十九年十二  │ 永三企業股份 │ 二萬零二百三十二 │
│    │月三日下午二時│ 有限公司     │ 元（服飾）       │
│    │十分許        │              │                  │
├──┼───────┼───────┼─────────┤
│五  │八十九年十二  │  體育用品店  │ 九千九百九十六元 │
│    │月三日間      │（位於台北市  │                  │
│    │              │  師大路上）  │                  │
├──┼───────┼───────┼─────────┤
│六  │八十九年十二月│ 聯晴電器大安 │ 一萬七千二百二十 │
│    │三日下午二時三│ 分公司       │ 六元（已盜刷完成 │
│    │十分許        │              │ 即查獲，詐欺取財 │
│    │              │              │ 罪未遂）         │
└──┴───────┴───────┴─────────┘


司法院資訊處製作；財團法人民間司法改革基金會備份。
